最高法院刑事判決　　　　　　九十六年度台上字第四四三六號
上　訴　人　丙○○
　　　　　　丁○○
共　　　同
選任辯護人　林育生律師
上　訴　人　甲○○
　　　　　　乙○○
上列上訴人等因偽造文書案件，不服台灣高等法院中華民國九十
六年六月六日第二審更審判決（九十六年度上更(一)字第一七０號
，起訴案號：台灣台北地方法院檢察署八十九年度偵字第一七二
七０、二三三六三、二三三六四號，九十年度偵字第二八七五號
），提起上訴，本院判決如下：
    主  文
原判決關於甲○○、丙○○、丁○○部分撤銷，發回台灣高等法
院。
其他上訴駁回。
    理  由
一、撤銷發回部分
本件原判決撤銷第一審關於上訴人甲○○、丙○○、丁○○部分
之判決，改判依刑法修正前連續犯之規定，分別論處甲○○、丙
○○、丁○○共同連續行使偽造私文書，足以生損害於他人各罪
刑，固非無見。
惟按共同正犯之所以應對其他共同正犯所實施之作為負其全部責
任者，必就其行為有犯意之聯絡為限，若他犯所實施之行為，超
越原計畫之範圍，而為其所難預見者，則僅應就其所知之程度，
令負責任，未可概以共同正犯論。本件原判決事實認定吳殷豪（
綽號小杰）、甲○○（綽號大頭）、乙○○（綽號阿賢）、丙○
○（綽號小胖或胖哥）、丁○○基於共同之概括犯意聯絡，自民
國八十九年六月間某日起，先推由乙○○、吳殷豪四處蒐集未經
本人授權使用之沈利真等人之中華民國國民身分證（下稱身分證
）影本，再於基隆市○○路三九三巷口ＯＫ便利商店前交付甲○
○或吳殷豪，復由甲○○持該身分證在基隆市○○路三九三巷二
號一樓住處，將身分證交由丙○○自行或轉交知情之丁○○，持
向台灣大哥大股份有限公司（下稱台灣大哥大公司）、遠傳電信
股份有限公司（下稱遠傳公司）、和信電訊股份有限公司（下稱
和信公司）申請行動電話門號，而推由丙○○、丁○○於行動電
話服務申請書上（均一式四聯，採複寫型式，各聯名稱詳原判決
附表《下稱附表者，均同》所示），偽填相關戶籍資料等內容，
並分別於申請人（或客戶）簽章欄內以複寫方式偽簽沈利真等人
之署押一次四枚（含複寫三枚），而共同連續偽造該申請書一式
四份，偽造完成後，復持以行使，向台灣大哥大公司、遠傳公司
、和信公司申請如附表所示之行動電話門號使用，而取得行動電
話用戶識別片（ＳＩＭ卡）之使用權，足以生損害於附表所示之
被冒名人沈利真等人等情，雖已說明其依憑之證據及理由。但丙
○○、丁○○均一再辯稱：扣案之證物中除遠傳電信之行動電話
服務申請書十四份係在上訴人丙○○家中扣得，其餘十一張行動
電話用戶識別卡與渠等均無關，尤以其中附表編號一號之沈利真
之申請書係尖峰電話器材行辦理申請之台灣大哥大門號，附表編
號十四號劉生勇之申請書係八獎國際公司辦理申辦和信公司門號
，丙○○不認識尖峰電話器材行及八獎國際有限公司之負責人，
亦不曾與該二家通訊行往來過，原判決未具理由，憑何認定編號
一號及編號十四號之門號係上訴人所申辦？此部分有判決不備理
由之違法等語，經查尚非無憑，本院前發回意旨亦指明尖峰電話
器材行之負責人劉健郎、八獎國際公司之負責人馬嘉歡並非不能
傳喚到庭究明事實，即渠等之辯護人於民國九十六年五月三十一
日原審審理時，亦曾請求原審傳喚此二證人，有審判筆錄可稽，
原審未予傳喚亦未具理由說明何以無調查之必要，自非適法。若
附表編號一、十四部分並非由丙○○、丁○○辦理，渠等如何要
負此部分共同正犯之責任，依首開說明，亦有再加審認之必要，
遽為論斷，難謂無調查職責未盡及判決理由未備之違誤。次按有
罪判決書對被告有利之證據不採納者，應說明其理由，始為適法
。本件丙○○辯稱：當時是甲○○拿過來辦的，當時遠傳同意我
們只要客戶同意可以替客戶寫申請書，甲○○說是他朋友要辦的
，我才會辦理這些門號。當時伊是作遠傳公司代銷的業務，當時
辦卡，遠傳會打電話向客戶確認，如果辦到冒名的伊還要自己賠
錢，當時如果辦好有幾百元獎勵金而已，伊當時只有負責遠傳，
台灣大哥大及和信部分伊沒有辦理云云。丁○○辯以：伊經營通
訊行，是丙○○委託伊辦理，伊沒有幫本案的被告辦過卡，是警
方在丙○○那裡查到申請書，裡面有幾件有伊代辦簽名的案件，
事實上這些案子都不是伊做的，可能是伊的店員做的云云。雖不
可盡信，但就遠傳公司是否確有同意代銷商，如要辦理行動電話
使用，只要客戶同意可以替客戶寫申請書（是否包括同意替客戶
簽名？），遠傳公司事後再與客戶確認補正等情；又甲○○交付
系爭被害人身分證影本予丙○○時，甲○○有無說明身分證來源
之真偽？是否經他人授權？丙○○知否甲○○所交付之身分證為
假？因關係丙○○、丁○○有無犯意之判斷，自有再加調查審認
之必要。且甲○○於第一審九十年十一月十五日供稱：「（檢察
官問：你有無向丙○○說明（身分證）來源？我交給他就說要申
請電話號碼而已」，另又於九十一年十一月十一日供稱「丙○○
沒有問說我為何要申請那麼多的行動電話，我都跟丙○○說是朋
友交給我申請的」。就上開有利於丙○○、丁○○之證據原判決
未加採納，並未說明何以未採納之理由，亦有未洽。甲○○、丙
○○、丁○○上訴意旨分別指摘原判決關於渠等部分不當，尚非
無理由，應認該部分仍有撤銷發回更審之原因。又原判決其他有
裁判上一罪關係部分，基於審判不可分之原則，應併予發回，合
予指明。
二、上訴駁回部分
查第三審上訴書狀，應敘述上訴之理由，其未敘述者，得於提起
上訴後十日內補提理由書於原審法院，已逾上述期間，而於第三
審法院未判決前仍未提出上訴理由書狀者，第三審法院應以判決
駁回之，刑事訴訟法第三百八十二條第一項、第三百九十五條後
段規定甚明。本件上訴人乙○○不服原審判決，於九十六年六月
二十二日提起上訴，並未敘述理由，迄今逾期已久，於本院未判
決前仍未提出，依上開規定，其上訴自非合法，應予駁回。
據上論結，應依刑事訴訟法第三百九十七條、第四百零一條、第
三百九十五條後段，判決如主文。
中　　華　　民　　國　九十六　年　　八　　月　 十六 　日
                      最高法院刑事第四庭
                          審判長法官  莊　登　照
                                法官  黃　一　鑫
                                法官  林　秀　夫
                                法官  徐　昌　錦
                                法官  吳　昆　仁
      本件正本證明與原本無異
                                      書  記  官
中　　華　　民　　國　九十六　年　　八　　月　二十二　日
　　　　　　　　　　　　　　　　　　　　　　　　　　　ｚ
 z
